臺灣高等法院臺中分院刑事判決　 100年度上訴字第2428號
上　訴　人
即　被　告　謝志而
上列上訴人因違反毒品危害防制條例案件，不服臺灣彰化地方法
院100 年度訴字第1158號中華民國100 年10月7 日第一審判決（
起訴案號：臺灣彰化地方法院檢察署100 年度毒偵字第1551號）
，提起上訴，本院判決如下：
    主  文
上訴駁回。
    理  由
一、依刑事訴訟法第350 條、第361 條、第362 條、第367 條規
    定，不服地方法院之第一審判決而上訴者，須提出上訴書狀
    ，並應敘述具體理由，為上訴必備之程式；其所提出之書狀
    未敘述上訴理由，或僅曾以言詞陳述上訴理由者，均應於上
    訴期間屆滿後20日內補提理由書於第一審法院。第一審法院
    經形式審查，認逾期未補提上訴理由者，應定期間先命補正
    ；逾期未補正者，為上訴不合法律上之程式，應以裁定駁回
    。倘已提出上訴理由，但所提非屬具體理由者，則由第二審
    法院以上訴不合法律上之程式，判決駁回。而所謂具體理由
    ，必係依據卷內既有訴訟資料或提出新事證，指摘或表明第
    一審判決有何採證認事、用法或量刑等足以影響判決本旨之
    不當或違法，而構成應予撤銷之具體事由，始克當之（例如
    ：依憑證據法則具體指出所採證據何以不具證據能力，或依
    憑卷證資料，明確指出所為證據證明力之判斷如何違背經驗
    、論理法則）；倘僅泛言原判決認定事實錯誤、違背法令、
    量刑失之過重或輕縱，而未依上揭意旨指出具體事由，或形
    式上雖已指出具體事由，然該事由縱使屬實，亦不足以認為
    原判決有何不當或違法者（例如：對不具有調查必要性之證
    據，法院未依聲請調查亦未說明理由，或援用證據不當，但
    除去該證據仍應為同一事實之認定），皆難謂係具體理由，
    俾與第二審上訴制度旨在請求第二審法院撤銷、變更第一審
    不當或違法之判決，以實現個案救濟之立法目的相契合，並
    節制濫行上訴（最高法院97年度台上字第892 號判決意旨參
    照）。又理由是否具體，則屬第二審法院審查之範圍，不在
    命補正之列，亦即上訴書狀已記載理由，並有具體之敘述時
    ，其上訴既屬合法，第二審法院固應就其理由之是否可取，
    為實體之審理及判斷；如認其上訴書狀雖記載理由，但並未
    具體敘述時，則無須再命補正，可逕認其上訴不合法，以判
    決駁回之（最高法院97年度台上字第4475號判決意旨參照）
    。
二、本件上訴人即被告謝志而（下稱被告）不服原審判決而提起
    上訴，其上訴理由係以：被告經警查獲後，徹底省思，深感
    悔悟，自行至署立彰化醫院以美沙冬治療。又被告係單親家
    庭，尚有2 名求學中之小孩及雙親需被告扶養，倘若被告受
    徒刑之執行，其等生活堪慮，請給予被告依美沙冬治療之機
    會，讓被告能盡人父之責及孝道，為此依法提起上訴等語。
三、按刑罰之量定，屬法院自由裁量之職權行使，應審酌刑法第
    57條所列各款事由及一切情狀，為酌量輕重之標準，並非漫
    無限制；量刑輕重係屬事實審法院得依職權自由裁量之事項
    ，苟已斟酌刑法第57條各款所列情狀而未逾越法定刑度，不
    得遽指為違法；且在同一犯罪事實與情節，如別無其他加重
    或減輕之原因，下級審量定之刑，亦無過重或失輕之不當情
    形，則上級審法院對下級審法院之職權行使，原則上應予尊
    重（最高法院72年台上字第6696號、75年台上字第7033號判
    例、85年度台上字第2446號判決意旨參照）。經查，本件被
    告對於原審判決採用證據、認定事實及適用法律等節均不爭
    執，僅爭執刑度過重，然原審判決理由已詳予載明「審酌被
    告曾經觀察、勒戒程序，仍無法戒除，復又觸犯施用毒品犯
    行，顯示其無戒絕之決心，然被告係傷害自身健康，本件僅
    施用第一級毒品1 次，且犯後坦承犯行，態度尚稱良好，參
    酌公訴人請求本院從輕量刑、被告自述尚有兩名幼子尚須撫
    養之家庭生活狀況等一切情狀，量處如主文所示之刑」等情
    。而被告自90年間觀察、勒戒執行完畢，復於93年間強制戒
    治執行完畢後，仍有多次施用毒品犯行經警查獲，顯然前數
    次之判決刑度無法使被告引以為誡，自我反省，仍然一再違
    反法律，其法敵對之意識濃厚，社會危害性甚高，惡性並非
    輕微；且被告係屬累犯，依刑法第47條第1 項規定，得加重
    本刑至2 分之1 ，則被告所犯施用第一級毒品罪得宣告之刑
    度為7 年6 月以下有期徒刑，原審判處有期徒刑7 月，然經
    斟酌上情，仍符合比例原則與罪刑相當性原則，尚屬妥適。
    至於被告的家庭狀況是否適宜入監執行，則屬刑之執行問題
    ，與量刑輕重無關（被告為累犯依法不能量處6 月以下有期
    徒刑或宣告緩刑）。又法務部為貫徹「斷絕供給、降低需求
    」之反毒新策略，藉檢察官緩起訴處分之行使，使海洛因毒
    癮患者經替代療法治療早日脫離毒害，重返健康社會，並預
    防毒癮患者因籌措購毒費用衍生犯罪，暨避免共用針頭施打
    毒品擴散愛滋疾病之公共政策，而授權各地方法院檢察署，
    施行毒品減害計畫。故檢察官是否依毒品減害計畫，命被告
    服用美沙冬治療，而為緩起訴處分，此為提起公訴之臺灣彰
    化地方法院檢察署檢察官之職權，非法院所得審酌置喙，是
    被告請求本院給予美沙冬治療，容有誤會。被告上訴理由雖
    稱已知悔悟，需扶養家人等語，惟其情節、犯後態度、犯罪
    所生危害等，既均經原審法院於量刑時詳為審酌，其上訴之
    請求，並非依據卷內既有訴訟資料或提出新事證，指摘或表
    明第一審判決有何採證、認事、用法或量刑等足以影響判決
    本旨之不當或違法，而構成應予撤銷之具體事由，自非屬得
    上訴第二審之具體理由。
四、綜上，本院依形式上觀察認原審判決認事用法並無違法或不
    當之處，量刑亦屬妥適，被告上訴理由並未依據卷內既有訴
    訟資料或提出新事證，指摘或表明第一審判決有何採證認事
    、用法或量刑等足以影響判決本旨之不當或違法，而構成應
    予撤銷之具體事由，非屬得上訴第二審之具體理由。揆諸前
    揭法律規定及判決意旨，以及「程序優先於實體」之刑事訴
    訟法原則，本件被告提起之第二審上訴不合法律上程式，爰
    不經言詞辯論，判決駁回上訴。
五、據上論結，應依刑事訴訟法第367 條前段、第372 條，判決
    如主文。
中    華    民    國   100    年    12    月     8    日
            刑事第五庭  審判長法  官  趙  春  碧
                              法  官  林  宜  民
                              法  官  楊  文  廣
上列正本證明與原本無異。
如不服本判決應於收受送達後10日內，向本院提出上訴書狀，其
未敘述上訴理由者，並得於提起上訴後10日內向本院補提理由書
(均須按他造當事人之人數附繕本)「切勿逕送上級法院」。
                              書記官  林  育  萱
中    華    民    國   100    年    12    月     8    日